---
title: "Microbesomics - MetS Metagenomic Signature"
output: html_document
---


```{r}
#Import librerie R
library(ggplot2)
library(DESeq2)
library(vegan)
library(ggVennDiagram)
require(gridExtra)
library(openxlsx)
library(UpSetR)
library(ComplexUpset)
library(dplyr)
library(tidyr)
library(plyr)
library(ComplexHeatmap)
library(circlize)
library(Microsoft365R)
library(microbiomeMarker)
library(phyloseq)
library(xlsx)
library(reticulate)
use_condaenv("python_env")
library(knitr)
library(writexl)

py_run_string("
import pandas as pd
import numpy as np
import statsmodels.formula.api as sm
import pingouin as ping           
")
```



```{r}
#source("Import.R")
ps_filt = readRDS("../data/metagenomics/ps_filt5vs6.rds")
sampleDt = readRDS("../data/clinics/sampleDt5vs6.rds")
sampleDt$groupIGA = sampleDt$`GROUP IGA`
sampleDt$pzID = as.factor(sampleDt$pz)
toKeep = (table(sampleDt$pzID) == 2)
toKeep = names(toKeep[toKeep ==  TRUE])
sampleDt = sampleDt[sampleDt$pzID %in% toKeep,]
row.names(sampleDt)

ps_filt <- prune_samples(
  sample_names(ps_filt) %in% rownames(sampleDt),
  ps_filt
)

mtbDt = readRDS("../data/metabolomics/mtbDt5vs6.rds")
data_orario <- format(Sys.time(), "%d-%m-%Y")

mtbDt = mtbDt[row.names(mtbDt) %in% row.names(sampleDt),]
saveRDS(mtbDt, file = "../data/metabolomics/mtbDt5vs6_Pz_adjusted.rds")
saveRDS(sampleDt, file = "../data/metabolomics/smpDt5vs6_Pz_adjusted.rds")
```

```{r setup, include=FALSE}
knitr::opts_chunk$set(echo=FALSE, message=FALSE, warning=FALSE, results="asis")
```

<br> **Codice DEseq2 (Associazioni variabili MetS - Metagenomica)**<br> <button class="btn btn-primary" data-toggle="collapse" data-target="#cella4">Expand/Collapse</button>

::: {#cella4 .collapse}
```{r echo=TRUE}
#Associazioni delle 7 Variabili in esame con Metagenomica by DEseq2
  sample_data(ps_filt) = sample_data(sampleDt)
  #ps_filt = merge_phyloseq(ps_filt, sample_data(sampleDt))
  sample_data(ps_filt)$groupIGA <- as.factor(sample_data(ps_filt)$groupIGA)
  sample_data(ps_filt)$pzID <- as.factor(sample_data(ps_filt)$pz)


  ps.filt.DESeq = ps_filt
  otu_table(ps.filt.DESeq) = otu_table(ps.filt.DESeq) +1
  #print(ps.filt.DESeq)
  x = paste("~","pz", "+", "groupIGA")
  my_formula = formula(x)
  #print(col)
  ps_filt.DEseq = phyloseq_to_deseq2(ps.filt.DESeq,  my_formula)
  ps_filt.DEseq= estimateSizeFactors(ps_filt.DEseq)
  ps_filt.DEseq= estimateDispersions(ps_filt.DEseq)
  diagdds = DESeq(ps_filt.DEseq, test="Wald", fitType="parametric" )

res <- results(diagdds,
               contrast = c("groupIGA", "6", "5"),  # log2FC(1) - log2FC(2)
               cooksCutoff = FALSE,
               pAdjustMethod = "fdr")
    
    
    
  sigtab = as(res, "data.frame")
  sigtab =cbind(as(sigtab, "data.frame"), tax_table(ps.filt.DESeq))
  sigtab = as.data.frame(sigtab)

  
#write.xlsx(sigtab, "../results/metagenomics/DEseq2/PrePostDiet/AnalisiComparativaMetagenomicaPrePostDieta.xlsx", sheetName = "1_vs_2")

```


```{r}
ps.filt.DESeq = merge_phyloseq(otu_table(ps_filt), tax_table(ps_filt), sample_data(ps_filt))

  
  #ps.filt.DESeq = tax_glom(ps.filt.DESeq, taxrank = "Genus", NArm = T)
  ps.filt.DESeq.cp = ps.filt.DESeq
  otu_table(ps.filt.DESeq) = otu_table(ps.filt.DESeq) +1
  #print(ps.filt.DESeq)
  x = paste("~","pz", "+", "groupIGA")
  my_formula = formula(x)
  #print(col)
  ps_filt.DEseq = phyloseq_to_deseq2(ps.filt.DESeq,  my_formula)
  ps_filt.DEseq= estimateSizeFactors(ps_filt.DEseq)
  NormCounts = counts(estimateSizeFactors(ps_filt.DEseq), normalized=TRUE)
 
```

```{r}
PrevCounts =  NormCounts[c("ASV33", "ASV49", "ASV287"), ]
```

```{r}
## 1) Allinea PrevCounts e mtbDt sui campioni comuni
common_samples <- intersect(colnames(PrevCounts), rownames(mtbDt))

PrevCounts_sub <- PrevCounts[, common_samples, drop = FALSE]
mtbDt_sub <- mtbDt[common_samples, , drop = FALSE]

## 2) Seleziona le 3 ASV
asv_names <- c("ASV33", "ASV49", "ASV287")

## 3) Tieni solo i metaboliti significativi mostrati nel plot
##    Controlla che i nomi coincidano esattamente con colnames(mtbDt)
sig_mtb <- c(
  "CIT", "GLY", "C20:0-LPC", "ADO", "ARG", "C20",
  "GLN\\LYS", "C18:1", "C18", "C5", "TYR", "VAL"
)

sig_mtb <- intersect(sig_mtb, colnames(mtbDt_sub))
mtb_names <- sig_mtb

## 4) Aggiungi le 3 ASV a mtbDt
asv_sel <- PrevCounts_sub[asv_names, , drop = FALSE]
asv_sel_t <- as.data.frame(t(asv_sel))

mtb_with_asv <- cbind(mtbDt_sub[, mtb_names, drop = FALSE], asv_sel_t)

## 5) Divide i 66 campioni in due gruppi da 33
samples <- rownames(mtb_with_asv)

group1 <- samples[1:33]
group2 <- samples[34:66]

## 6) Funzione per correlazioni Spearman + p-value + FDR
compute_corr <- function(data, asv_names, mtb_names) {
  asv_data <- data[, asv_names, drop = FALSE]
  mtb_data <- data[, mtb_names, drop = FALSE]
  
  cor_mat <- cor(asv_data, mtb_data, method = "spearman", use = "pairwise.complete.obs")
  
  p_mat <- matrix(NA, nrow = ncol(asv_data), ncol = ncol(mtb_data))
  rownames(p_mat) <- colnames(asv_data)
  colnames(p_mat) <- colnames(mtb_data)
  
  for (i in seq_len(ncol(asv_data))) {
    for (j in seq_len(ncol(mtb_data))) {
      p_mat[i, j] <- suppressWarnings(
        cor.test(asv_data[, i], mtb_data[, j], method = "spearman", exact = FALSE)$p.value
      )
    }
  }
  
  p_adj <- matrix(
    p.adjust(as.vector(p_mat), method = "fdr"),
    nrow = nrow(p_mat),
    ncol = ncol(p_mat),
    dimnames = dimnames(p_mat)
  )
  
  list(cor = cor_mat, p = p_mat, p_adj = p_adj)
}

## 7) Analisi separata sui due gruppi
res_g1 <- compute_corr(mtb_with_asv[group1, , drop = FALSE], asv_names, mtb_names)
res_g2 <- compute_corr(mtb_with_asv[group2, , drop = FALSE], asv_names, mtb_names)

## 8) Oggetti finali
cor_g1 <- res_g1$cor
p_g1 <- res_g1$p
padj_g1 <- res_g1$p_adj

cor_g2 <- res_g2$cor
p_g2 <- res_g2$p
padj_g2 <- res_g2$p_adj

## 9) Dataframe long finale
results_g1 <- data.frame(
  ASV = rep(rownames(cor_g1), times = ncol(cor_g1)),
  Metabolite = rep(colnames(cor_g1), each = nrow(cor_g1)),
  Spearman_rho = as.vector(cor_g1),
  p_value = as.vector(p_g1),
  FDR = as.vector(padj_g1),
  Group = "First_33"
)

results_g2 <- data.frame(
  ASV = rep(rownames(cor_g2), times = ncol(cor_g2)),
  Metabolite = rep(colnames(cor_g2), each = nrow(cor_g2)),
  Spearman_rho = as.vector(cor_g2),
  p_value = as.vector(p_g2),
  FDR = as.vector(padj_g2),
  Group = "Second_33"
)

results_all <- rbind(results_g1, results_g2)
```

```{r}
## 1) Allinea PrevCounts e mtbDt sui campioni comuni
common_samples <- intersect(colnames(PrevCounts), rownames(mtbDt))

PrevCounts_sub <- PrevCounts[, common_samples, drop = FALSE]
mtbDt_sub <- mtbDt[common_samples, , drop = FALSE]

## 2) Seleziona le 3 ASV
asv_names <- c("ASV33", "ASV49", "ASV287")

## 3) Tieni solo i metaboliti significativi mostrati nel plot
##    Controlla che i nomi coincidano esattamente con colnames(mtbDt)
sig_mtb <- c(
  "CIT", "GLY", "C20:0-LPC", "ADO", "ARG", "C20",
  "GLN\\LYS", "C18:1", "C18", "C5", "TYR", "VAL"
)

sig_mtb <- intersect(sig_mtb, colnames(mtbDt_sub))
mtb_names <- sig_mtb

## 4) Aggiungi le 3 ASV a mtbDt
asv_sel <- PrevCounts_sub[asv_names, , drop = FALSE]
asv_sel_t <- as.data.frame(t(asv_sel))

mtb_with_asv <- cbind(mtbDt_sub[, mtb_names, drop = FALSE], asv_sel_t)

## 5) Funzione per correlazioni Spearman + p-value + FDR
compute_corr <- function(data, asv_names, mtb_names) {
  asv_data <- data[, asv_names, drop = FALSE]
  mtb_data <- data[, mtb_names, drop = FALSE]
  
  cor_mat <- cor(asv_data, mtb_data, method = "spearman", use = "pairwise.complete.obs")
  
  p_mat <- matrix(NA, nrow = ncol(asv_data), ncol = ncol(mtb_data))
  rownames(p_mat) <- colnames(asv_data)
  colnames(p_mat) <- colnames(mtb_data)
  
  for (i in seq_len(ncol(asv_data))) {
    for (j in seq_len(ncol(mtb_data))) {
      p_mat[i, j] <- suppressWarnings(
        cor.test(asv_data[, i], mtb_data[, j], method = "spearman", exact = FALSE)$p.value
      )
    }
  }
  
  p_adj <- matrix(
    p.adjust(as.vector(p_mat), method = "fdr"),
    nrow = nrow(p_mat),
    ncol = ncol(p_mat),
    dimnames = dimnames(p_mat)
  )
  
  list(cor = cor_mat, p = p_mat, p_adj = p_adj)
}

## 6) Analisi su tutti i campioni insieme
res_all <- compute_corr(mtb_with_asv, asv_names, mtb_names)

## 7) Oggetti finali
cor_all <- res_all$cor
p_all <- res_all$p
padj_all <- res_all$p_adj

## 8) Dataframe long finale
results_all_no_split <- data.frame(
  ASV = rep(rownames(cor_all), times = ncol(cor_all)),
  Metabolite = rep(colnames(cor_all), each = nrow(cor_all)),
  Spearman_rho = as.vector(cor_all),
  p_value = as.vector(p_all),
  FDR = as.vector(padj_all)
)

results_all_no_split
```


```{r}
library(ggplot2)
library(ggrepel)

alpha <- 0.05

df <- as.data.frame(sigtab)
df$ASV     <- paste0(rownames(df))
df$Phylum  <- ifelse(is.na(df$Phylum) | df$Phylum == "", "Unassigned", df$Phylum)
df$Genus   <- ifelse(is.na(df$Genus)  | df$Genus  == "", NA, df$Genus)
df$padj_safe <- ifelse(is.na(df$padj) | df$padj <= 0, 1e-300, df$padj)

# etichetta: ASV + Genus (se presente) altrimenti ASV + Phylum
df$label <- ifelse(is.na(df$Genus),
                   paste0(df$ASV, "_", df$Phylum),
                   paste0(df$ASV, "_", df$Genus))

sig <- subset(df, padj_safe <= alpha)
ns  <- subset(df, padj_safe >  alpha)

p <- ggplot() +
  # non significativi
  geom_point(data = ns,
             aes(x = log2FoldChange, y = -log10(padj_safe)),
             color = "grey80", alpha = 0.6, size = 2) +
  # significativi (colorati per Phylum)
  geom_point(data = sig,
             aes(x = log2FoldChange, y = -log10(padj_safe), color = Phylum),
             alpha = 0.9, size = 3) +
  # etichette solo per i significativi
  ggrepel::geom_text_repel(
    data = sig,
    aes(x = log2FoldChange, y = -log10(padj_safe), label = label, color = Phylum),
    size = 3, max.overlaps = 35, show.legend = FALSE
  ) +
  geom_vline(xintercept = 0, linetype = "dashed") +
  geom_hline(yintercept = -log10(alpha), linetype = "dashed") +
  scale_color_brewer(palette = "Dark2") +
  theme_bw(base_size = 14) +
  theme(legend.position = "bottom")+
  labs(
    title = "",
    x = "log2 fold change (Post vs Pre Bariatric Surgery)",
    y = "-log10 adjusted p-value",
    color = "Phylum"
  )


library(viridis)

# 1. crea la palette fissa in base a TUTTI i phyla del tuo progetto
all_phyla <- unique(df$Phylum)  # oppure da un dataset master
n_phyla <- length(all_phyla)

fixed_pal <- setNames(
  viridis(n_phyla, option = "viridis"),  # scegli l’opzione
  all_phyla
)

# 2. usa sempre questa palette nei plot
p = p + scale_color_manual(values = fixed_pal)

#p + scale_color_viridis_d(option = "viridis")
# ggsave("volcano_taxa.png", p, width = 8, height = 6, dpi = 300)
ggsave("../results/metagenomics/VolcanoPlotBariatricSurgery.png", p, width = 30, height = 25, units = "cm", dpi = 300)

```


Class
```{r}
p_class = plot_rel_abund_by_group(ps_filt, "groupIGA",top_n = 15, taxrank = "Class" )
  p_class <- p_class +
  theme(
    legend.position = "right",
    legend.title = element_text(size = 7, face = "bold"),
    legend.text = element_text(size = 7)
  ) +
  guides(fill = guide_legend(
    ncol = 1,                # due colonne
    title.position = "top"   # <-- sposta "Genus" sopra la legenda
  ))
```

Family
```{r}
p_family = plot_rel_abund_by_group(ps_filt, "groupIGA",top_n = 15, taxrank = "Family" )
  p_family <- p_family +
  theme(
    legend.position = "right",
    legend.title = element_text(size = 7, face = "bold"),
    legend.text = element_text(size = 7)
  ) +
  guides(fill = guide_legend(
    ncol = 1,                # due colonne
    title.position = "top"   # <-- sposta "Genus" sopra la legenda
  ))
```

Genus
```{r}
p_genus = plot_rel_abund_by_group(ps_filt, "groupIGA",top_n = 15, taxrank = "Genus" )
  p_genus <- p_genus +
  theme(
    legend.position = "right",
    legend.title = element_text(size = 7, face = "bold"),
    legend.text = element_text(size = 7)
  ) +
  guides(fill = guide_legend(
    ncol = 1,                # due colonne
    title.position = "top"   # <-- sposta "Genus" sopra la legenda
  ))
```

```{r}
library(patchwork)

pcomb = p_class + p_family + p_genus
```




```{r}
library(ggplot2)
library(ggrepel)
library(viridis)
library(dplyr)

alpha <- 0.05
q_edge <- 0.70   # percentile: top 10% più estremi

df <- as.data.frame(sigtab)
df$ASV       <- paste0(rownames(df))
df$Phylum    <- ifelse(is.na(df$Phylum) | df$Phylum == "", "Unassigned", df$Phylum)
df$Genus     <- ifelse(is.na(df$Genus)  | df$Genus  == "", NA, df$Genus)
df$padj_safe <- ifelse(is.na(df$padj) | df$padj <= 0, 1e-300, df$padj)

# etichette: ASV + Genus se presente, altrimenti ASV + Phylum
df$label <- ifelse(is.na(df$Genus),
                   paste0(df$ASV, "_", df$Phylum),
                   paste0(df$ASV, "_", df$Genus))

sig <- subset(df, padj_safe <= alpha)
ns  <- subset(df, padj_safe >  alpha)

# selezione “bordi” → log2FC estremi o p-value molto bassi
lfc_thr  <- quantile(abs(sig$log2FoldChange), q_edge, na.rm = TRUE)
pval_thr <- quantile(-log10(sig$padj_safe),   q_edge, na.rm = TRUE)
sig_edge <- sig %>%
  filter(abs(log2FoldChange) >= lfc_thr | -log10(padj_safe) >= pval_thr)

# palette fissa (usi sempre questa in ogni volcano plot)
all_phyla <- sort(unique(df$Phylum))
fixed_pal <- setNames(viridis(length(all_phyla), option = "viridis"), all_phyla)

p <- ggplot() +
  geom_point(data = ns,
             aes(x = log2FoldChange, y = -log10(padj_safe)),
             color = "grey80", alpha = 0.6, size = 2) +
  geom_point(data = sig,
             aes(x = log2FoldChange, y = -log10(padj_safe), color = Phylum),
             alpha = 0.9, size = 3) +
  ggrepel::geom_text_repel(
    data = sig_edge,
    aes(x = log2FoldChange, y = -log10(padj_safe), label = label, color = Phylum),
    size = 3, max.overlaps = 30, show.legend = FALSE
  ) +
  geom_vline(xintercept = 0, linetype = "dashed") +
  geom_hline(yintercept = -log10(alpha), linetype = "dashed") +
  scale_color_manual(values = fixed_pal) +
  theme_bw(base_size = 14) +
  labs(
    title = "Volcano plot of differential taxa",
    x = "log2 fold change (Group1 vs Group2)",
    y = "-log10 adjusted p-value",
    color = "Phylum"
  )

p + scale_color_manual(values = fixed_pal)


```








```{r}
library(ggplot2)
library(ggrepel)
library(dplyr)

alpha <- 0.05
top_n <- 25   # <-- quanti taxa etichettare (cambia se vuoi)

df <- as.data.frame(sigtab)
df$ASV       <- paste0("asv_", rownames(df))
df$Phylum    <- ifelse(is.na(df$Phylum) | df$Phylum == "", "Unassigned", df$Phylum)
df$Genus     <- ifelse(is.na(df$Genus)  | df$Genus  == "", NA, df$Genus)
df$padj_safe <- ifelse(is.na(df$padj) | df$padj <= 0, 1e-300, df$padj)

# etichetta: ASV + Genus (se presente) altrimenti ASV + Phylum
df$label <- ifelse(is.na(df$Genus),
                   paste0(df$ASV, " - ", df$Phylum),
                   paste0(df$ASV, " - ", df$Genus))

sig <- subset(df, padj_safe <= alpha)
ns  <- subset(df, padj_safe >  alpha)

# ---- NEW: scegli solo i taxa da etichettare (più significativi e con |logFC| alto)
sig_top <- sig %>%
  arrange(padj_safe, desc(abs(log2FoldChange))) %>%
  slice_head(n = min(top_n, nrow(sig)))

p <- ggplot() +
    # non significativi (grigi)
    geom_point(data = ns,
               aes(x = log2FoldChange, y = -log10(padj_safe)),
               color = "grey80", alpha = 0.6, size = 2) +
    # significativi (colorati per Phylum)
    geom_point(data = sig,
               aes(x = log2FoldChange, y = -log10(padj_safe), color = Phylum),
               alpha = 0.9, size = 3) +
    # etichette SOLO per i top selezionati (punti restano tutti colorati)
    ggrepel::geom_text_repel(
        data = sig_top,
        aes(x = log2FoldChange, y = -log10(padj_safe), label = label, color = Phylum),
        size = 3, max.overlaps = 25, show.legend = FALSE
    ) +
    geom_vline(xintercept = 0, linetype = "dashed") +
    geom_hline(yintercept = -log10(alpha), linetype = "dashed") +
    scale_color_brewer(palette = "Dark2", na.value = "grey40") +   # colori invariati; evita “bianco”
    theme_bw(base_size = 14) +
    labs(
        title = "Volcano plot of differential taxa",
        x = "log2 fold change (Group1 vs Group2)",
        y = "-log10 adjusted p-value",
        color = "Phylum"
    )

p
# ggsave("volcano_taxa.png", p, width = 8, height = 6, dpi = 300)

```














```{r}
library(ggplot2)
library(ggrepel)

alpha <- 0.05

df <- as.data.frame(sigtab)
df$ASV     <- paste0("asv_", rownames(df))
df$Phylum  <- ifelse(is.na(df$Phylum) | df$Phylum == "", "Unassigned", df$Phylum)
df$Genus   <- ifelse(is.na(df$Genus)  | df$Genus  == "", NA, df$Genus)
df$padj_safe <- ifelse(is.na(df$padj) | df$padj <= 0, 1e-300, df$padj)

# etichetta: ASV + Genus (se presente) altrimenti ASV + Phylum
df$label <- ifelse(is.na(df$Genus),
                   paste0(df$ASV, " - ", df$Phylum),
                   paste0(df$ASV, " - ", df$Genus))

sig <- subset(df, padj_safe <= alpha)
ns  <- subset(df, padj_safe >  alpha)

p <- ggplot() +
  # non significativi
  geom_point(data = ns,
             aes(x = log2FoldChange, y = -log10(padj_safe)),
             color = "grey80", alpha = 0.6, size = 2) +
  # significativi (colorati per Phylum)
  geom_point(data = sig,
             aes(x = log2FoldChange, y = -log10(padj_safe), color = Phylum),
             alpha = 0.9, size = 3) +
  # etichette solo per i significativi
  ggrepel::geom_text_repel(
    data = sig,
    aes(x = log2FoldChange, y = -log10(padj_safe), label = label, color = Phylum),
    size = 3, max.overlaps = 25, show.legend = FALSE
  ) +
  geom_vline(xintercept = 0, linetype = "dashed") +
  geom_hline(yintercept = -log10(alpha), linetype = "dashed") +
  scale_color_brewer(palette = "Dark2") +
  theme_bw(base_size = 14) +
  labs(
    title = "Volcano plot of differential taxa",
    x = "log2 fold change (Group1 vs Group2)",
    y = "-log10 adjusted p-value",
    color = "Phylum"
  )

p
# ggsave("volcano_taxa.png", p, width = 8, height = 6, dpi = 300)

```

```{r}
```{r}
library(ggplot2)
library(ggrepel)

alpha <- 0.05

df <- as.data.frame(sigtab)
df$ASV     <- paste0(rownames(df))
df$Phylum  <- ifelse(is.na(df$Phylum) | df$Phylum == "", "Unassigned", df$Phylum)
df$Genus   <- ifelse(is.na(df$Genus)  | df$Genus  == "", NA, df$Genus)
df$padj_safe <- ifelse(is.na(df$padj) | df$padj <= 0, 1e-300, df$padj)

# etichetta: ASV + Genus (se presente) altrimenti ASV + Phylum
df$label <- ifelse(is.na(df$Genus),
                   paste0(df$ASV, "_", df$Phylum),
                   paste0(df$ASV, "_", df$Genus))

sig <- subset(df, padj_safe <= alpha)
ns  <- subset(df, padj_safe >  alpha)

p <- ggplot() +
  # non significativi
  geom_point(data = ns,
             aes(x = log2FoldChange, y = -log10(padj_safe)),
             color = "grey80", alpha = 0.6, size = 2) +
  # significativi (colorati per Phylum)
  geom_point(data = sig,
             aes(x = log2FoldChange, y = -log10(padj_safe), color = Phylum),
             alpha = 0.9, size = 3) +
  # etichette solo per i significativi
  ggrepel::geom_text_repel(
    data = sig,
    aes(x = log2FoldChange, y = -log10(padj_safe), label = label, color = Phylum),
    size = 3, max.overlaps = 25, show.legend = FALSE
  ) +
  geom_vline(xintercept = 0, linetype = "dashed") +
  geom_hline(yintercept = -log10(alpha), linetype = "dashed") +
  scale_color_brewer(palette = "Dark2") +
  theme_bw(base_size = 14) +
  labs(
    title = "Volcano plot of differential taxa",
    x = "log2 fold change (Group1 vs Group2)",
    y = "-log10 adjusted p-value",
    color = "Phylum"
  )

p
# ggsave("volcano_taxa.png", p, width = 8, height = 6, dpi = 300)

```





```{r}
library(ggplot2)
library(ggrepel)

alpha <- 0.05
sig  <- subset(sigtab, padj <= alpha & !is.na(Genus))
ns   <- subset(sigtab, is.na(padj) | padj > alpha)

ggplot() +
  geom_point(data = ns,
             aes(x = log2FoldChange, y = -log10(padj)),
             color = "grey80", alpha = 0.6, size = 2) +
  geom_point(data = sig,
             aes(x = log2FoldChange, y = -log10(padj), color = Phylum),
             alpha = 0.9, size = 3) +
  ggrepel::geom_text_repel(
    data = sig,
    aes(x = log2FoldChange, y = -log10(padj), label = Genus, color = Phylum),
    size = 3, max.overlaps = 20, show.legend = FALSE
  ) +
  geom_vline(xintercept = 0, linetype = "dashed") +
  geom_hline(yintercept = -log10(alpha), linetype = "dashed") +
  scale_color_brewer(palette = "Dark2") +  # 👈 più brillante
  theme_bw(base_size = 14) +
  labs(
    title = "Volcano plot of differential taxa",
    x = "log2 fold change (Group1 vs Group2)",
    y = "-log10 adjusted p-value",
    color = "Phylum"
  )


```

```{r}
library(ggplot2)
library(ggrepel)
library(dplyr)

volcano_metagenome <- function(sigtab, alpha = 0.05, palette = "Dark2") {
  # prepara colonne sicure
  df <- sigtab %>%
    mutate(
      # etichetta: asv_<Genus> se disponibile, altrimenti asv_<Phylum>
      label_genus = if_else(is.na(Genus) | Genus == "", Phylum, Genus),
      label = paste0("asv_", label_genus),
      # per sicurezza: evita -Inf quando padj = 0
      padj_safe = if_else(is.na(padj) | padj <= 0, 1e-300, padj)
    )

  sig <- filter(df, padj_safe <= alpha)
  ns  <- filter(df, padj_safe >  alpha)

  ggplot() +
    # non significativi: grigi
    geom_point(data = ns,
               aes(x = log2FoldChange, y = -log10(padj_safe)),
               color = "grey80", alpha = 0.6, size = 2) +
    # significativi: colorati per Phylum
    geom_point(data = sig,
               aes(x = log2FoldChange, y = -log10(padj_safe), color = Phylum),
               alpha = 0.9, size = 3) +
    # etichette sui significativi (asv_<Genus> o asv_<Phylum>)
    ggrepel::geom_text_repel(
      data = sig,
      aes(x = log2FoldChange, y = -log10(padj_safe), label = label, color = Phylum),
      size = 3, max.overlaps = 20, show.legend = FALSE
    ) +
    geom_vline(xintercept = 0, linetype = "dashed") +
    geom_hline(yintercept = -log10(alpha), linetype = "dashed") +
    {
      if (palette %in% rownames(RColorBrewer::brewer.pal.info)) {
        scale_color_brewer(palette = palette)
      } else {
        scale_color_manual(values = scales::hue_pal()(length(unique(sig$Phylum))))
      }
    } +
    theme_bw(base_size = 14) +
    labs(
      title = "Volcano plot of differential taxa",
      x = "log2 fold change (Group1 vs Group2)",
      y = "-log10 adjusted p-value",
      color = "Phylum"
    )
}

# uso:
p <- volcano_metagenome(sigtab, alpha = 0.05, palette = "Dark2")
print(p)
# ggsave("volcano_taxa.png", p, width = 8, height = 6, dpi = 300)

```




```{r}
intsASVs = read.xlsx("../results/metagenomics/intersections/IntsASVs.xlsx", sheetIndex =  1, row.names = 1)
intsASVs = row.names(intsASVs)

f = sigtab[row.names(sigtab) %in% intsASVs,]



```



```{r}
library(reshape2)
cpm = NormCounts

# 1️⃣ Filtra solo le ASV significative (padj < 0.05)
sigASVs <- rownames(f[f$padj < 0.05, ])

# 2️⃣ Estrai le CPM corrispondenti
cpm_sig <- cpm[sigASVs, , drop = FALSE]

f2 = f[row.names(f) %in% row.names(cpm_sig), , drop = FALSE]

## ⬅️ NUOVO: riallinea f2 all'ordine di cpm_sig
f2 <- f2[match(rownames(cpm_sig), rownames(f2)), , drop = FALSE]

f2$label <- paste(row.names(f2), f2$Genus, sep = "_")
row.names(cpm_sig) = f2$label
sigASVs <- f2[f2$padj <= 0.05, "label"]

# 3️⃣ Trasforma in formato long per ggplot
df_long <- melt(as.matrix(cpm_sig), varnames = c("ASV", "Sample"), value.name = "CPM")

df_long$Sample <- as.character(df_long$Sample)
row.names(sampleDt)

# 4️⃣ Aggiungi i metadati del campione
df_long <- df_long %>%
  left_join(
    data.frame(Sample = rownames(sampleDt), sampleDt),
    by = "Sample"
  )

# 5️⃣ Ordina le ASV per significatività (usando le label)
f2$ASV <- f2$label
sig_meta <- f2 %>%
  filter(ASV %in% sigASVs) %>%
  arrange(padj)

df_long$ASV <- factor(df_long$ASV, levels = sig_meta$ASV)


# 6️⃣ Boxplot (esempio: confronto tra MetS 0 e 1)
p1 <- ggplot(df_long, aes(x = factor(groupIGA), y = CPM, fill = factor(groupIGA))) +
  geom_boxplot(outlier.shape = NA, alpha = 0.7) +
  geom_jitter(width = 0.2, alpha = 0.5) +
  facet_wrap(~ ASV, scales = "free_y", ncol = 5) +
  scale_y_log10() +
  scale_fill_manual(values = c("#4DBBD5", "#E64B35")) +
  labs(x = "Group", y = "log10 CPM", fill = "Group") +
  theme_bw() +
  theme(
    strip.text = element_text(size = 8, face = "bold"),
    axis.text.x = element_text(angle = 45, hjust = 1),
    legend.position = "bottom"
  )


print(p1)

# 7️⃣ (Opzionale) Salva
ggsave("../results/metagenomics/IntsASVsinBariatricSur.png", p, width = 30, height = 25, units = "cm", dpi = 300)

```

```{r}
library(patchwork)

# Combina i due plot (uno accanto all’altro)
combined <- p / p1  # oppure p1 | p2

# Oppure uno sopra l’altro:
# combined <- p1 / p2
library(patchwork)

combined <- p / p1 + plot_layout(heights = c(5, 3))  # p1 alto 1 unità, p2 alto 2 unità

ggsave("../results/metagenomics/CombineF.png", combined,
       width = 35, height = 35, units = "cm", dpi = 600)

# Salva
ggsave(
  "../results/metagenomics/Combined_Volcano_IntsASVs.png",
  combined,
  width = 30, height = 40, units = "cm", dpi = 300
)


library(patchwork)

# Sposta le legende in basso in entrambi
p_volcano <- p + theme(legend.position = "bottom")
p_box     <- p1 + theme(legend.position = "bottom")

# Combina uno sopra l’altro, riutilizzando lo spazio della legenda
combined <- (p_volcano / p_box) +
  plot_layout(guides = "collect", heights = c(0.6, 1.4)) &
  theme(
    legend.position = "bottom",
    legend.box = "horizontal",
    legend.margin = margin(0, 0, 0, 0),
    legend.box.margin = margin(0, 0, 0, 0)
  )

# Salva in file
ggsave(
  "../results/metagenomics/Combined_Volcano_IntsASVs.png",
  combined,
  width = 30, height = 25, units = "cm", dpi = 300
)


```

Analsi peso soggetti dopo chirurgia bariatrica
```{r}
# ===== SETUP =====
# (non serve caricare dplyr due volte)
library(dplyr)

# ===== 1) COPIA DEL DATASET =====
sampleDt_copy <- sampleDt

# ===== 2) NOMI COLONNE UNIVOCI (risolve duplicati tipo "Fatty Liver Index ") =====
colnames(sampleDt_copy) <- make.unique(colnames(sampleDt_copy))

# ===== 3) CREA UNA VERSIONE NUMERICA DEL PESO (robusta a virgole, "kg", spazi, ecc.) =====
sampleDt_copy <- sampleDt_copy %>%
  dplyr::mutate(
    weight_num = as.character(weight) |> trimws(),
    weight_num = gsub(",", ".", weight_num),
    weight_num = gsub("[^0-9.\\-]", "", weight_num),
    weight_num = suppressWarnings(as.numeric(weight_num))
  )

# ===== 4) MEDIA PESO PER GROUP IGA 5 E 6 =====
res_weight <- sampleDt_copy %>%
  dplyr::filter(`GROUP IGA` %in% c(5, 6)) %>%
  dplyr::group_by(`GROUP IGA`) %>%
  dplyr::summarise(
    mean_weight = mean(weight_num, na.rm = TRUE),
    n = dplyr::n(),
    n_valid = sum(!is.na(weight_num)),
    .groups = "drop"
  )

print(res_weight)

# ===== 5) (OPZIONALE) SE mean_weight ESCE ANCORA NA, STAMPA I VALORI "PROBLEMATICI" =====
bad_vals <- sampleDt_copy %>%
  dplyr::filter(`GROUP IGA` %in% c(5, 6), is.na(weight_num)) %>%
  dplyr::distinct(weight) %>%
  dplyr::slice_head(n = 50)

print(bad_vals)

```

Export Picrust2 BS
```{r}
intsAsv <- openxlsx::read.xlsx(
  paste0("../results/metagenomics/intersections", "/", "IntsASVs.xlsx"),
  rowNames = TRUE
)
intsASVs = row.names(intsAsv)
```

Export Picrust
```{r}
PicrexpPath = paste0( "../results/metagenomics/ExportPicrust2_BS/")
#dir.create(PicrexpPath)

picrdt = otu_table(ps_filt)
picrdt = as.data.frame(picrdt)
picrdt = picrdt[rownames(picrdt) %in% intsASVs,]
picr_ps = phyloseq(otu_table(as.matrix(picrdt), taxa_are_rows = T), tax_table(ps_filt), sample_data(ps_filt),  refseq(ps_filt))
tax = tax_table(picr_ps)
tax<-as.data.frame(tax)
tax_cols <- colnames(tax)
tax$taxonomy<-do.call(paste, c(tax[tax_cols], sep=";"))
for(co in tax_cols) tax[co]<-NULL
write.table(tax, paste0(PicrexpPath,"tax.txt"), quote=FALSE, col.names=FALSE, sep="\t")
 
 write.table(otu_table(picr_ps), paste0(PicrexpPath,"otu_tab.txt"), sep = "\t")
 

picr_ps %>%
 refseq() %>%
 Biostrings::writeXStringSet(paste0(PicrexpPath,"asv.fna"), append=FALSE,
 compress=FALSE, compression_level=NA, format="fasta")
```

