---
title: "R Notebook"
output: html_notebook
---
```{r}
setwd("/home/lorenzo/Microbesomics_MetS/R-scripts")
source("0_Import.R")
```

LIBRARY
@@@@@@@@@@@@@@@@@@@@@@@@@@@@@@@@@@@
```{r setup, include=FALSE}
library(reticulate)
use_condaenv("python_env")
library(microbiomeMarker)
library(phyloseq)
#library(DESeq2)
library(metagenomeSeq)
library(ggplot2)
library(reshape2)
library(RColorBrewer)   
library(ggpubr)
library(xlsx)
library(metacoder)
library(data.table)
library(phyloseq)
library(ALDEx2)
library(tidyverse)
library(WGCNA)
require(gridExtra)

```

```{python}
import pandas as pd
import numpy as np
import statsmodels.formula.api as sm
import pingouin as ping
from scipy import stats
```


```{r}
#Per Gestire il problema dei NA li sostitutiamo con "unknown"
smpDt = data.frame(sample_data(ps_filt))

smpDt$HYP_drug1[is.na(smpDt$HYP_drug1)] <- "unknown"
smpDt$HYP_drug2[is.na(smpDt$HYP_drug2)] <- "unknown"
smpDt$HYP_drug3[is.na(smpDt$HYP_drug3)] <- "unknown"
smpDt$HYP_drug4[is.na(smpDt$HYP_drug4)] <- "unknown"
smpDt$HYP_drug5[is.na(smpDt$HYP_drug5)] <- "unknown"

smpDt$DYSL_drug1[is.na(smpDt$DYSL_drug1)] <- "unknown"
smpDt$DYSL_drug2[is.na(smpDt$DYSL_drug2)] <- "unknown"
smpDt$DYSL_drug3[is.na(smpDt$DYSL_drug3)] <- "unknown"

#smpDt$glucose_0[is.na(smpDt$glucose_0)] <- "unknown"

smpDt$"HyperglicemiaMetS"= NA
smpDt$"TrygliceridesMetS" = NA
smpDt$"HypertensionMets" = NA
smpDt$"AbdominalObesityMetS" = NA
smpDt$"HDL_MetS" = NA
```

**MetS Risk factors - Criteria Utilized** <br> <button class="btn btn-primary" data-toggle="collapse" data-target="#cella2">Expand/Collapse</button>

::: {#cella2 .collapse}
```{r echo=TRUE}
# Assegna 0 ai restanti
smpDt$HyperglicemiaMetS[!(smpDt$glucose_0 > 100 | smpDt$diabetes == 1)] <- 0

#Hyperglicemia
# Assegna 1 ai soggetti con glicemia a digiuno > 100 o diabetici
smpDt$HyperglicemiaMetS[smpDt$glucose_0 > 100 | smpDt$diabetes == 1] <- 1

#Se glucose_0 è NA ma la d
smpDt$HyperglicemiaMetS[(is.na(smpDt$HyperglicemiaMetS) & (smpDt$diabetes == 1))] <- 1
smpDt$HyperglicemiaMetS[(is.na(smpDt$HyperglicemiaMetS) & (smpDt$diabetes == 0))] <- 0

#Abdominal Obesity
# Assegna 1 ai soggetti con Waist > 94 e sex = 0 
smpDt$AbdominalObesityMetS[smpDt$waist > 94 & smpDt$sex == 0] <- 1
# Assegna 1 ai soggetti con Waist < 94 e sex = 0 
smpDt$AbdominalObesityMetS[smpDt$waist <= 94 & smpDt$sex == 0] <- 0

# Assegna 1 ai soggetti con Waist > 80 e sex = 1 
smpDt$AbdominalObesityMetS[smpDt$waist > 80 & smpDt$sex == 1] <- 1
# Assegna 1 ai soggetti con Waist < 80 e sex = 1 
smpDt$AbdominalObesityMetS[smpDt$waist <= 80 & smpDt$sex == 1] <- 0


#Hypertension
#Abdominal Obesity
# Assegna 1 ai soggetti con ((sbp > 130 o dbp < 85) e sex = 0) o (HypDrug1-2-3 = 1) 
smpDt$HypertensionMets[((smpDt$sbp > 130 | smpDt$dbp > 85) | (smpDt$HYP_drug1 == 1 | smpDt$HYP_drug2 == 1 | smpDt$HYP_drug3 == 1 |
                                                              smpDt$HYP_drug4 == 1 | smpDt$HYP_drug5 == 1))] <- 1
# Assegna 0 agli altri
smpDt$HypertensionMets[((smpDt$sbp <= 130 & smpDt$dbp < 85) & (smpDt$HYP_drug1 != 1 & smpDt$HYP_drug2 != 1 & smpDt$HYP_drug3 != 1 &
                                                              smpDt$HYP_drug4 != 1 & smpDt$HYP_drug5 != 1))] <- 0

#HDL-CholesterolMetS
# Assegna 1 ai soggetti con (HDL < 40 e sex = 0) o (DyslDrug1-2-3 = 1) 
smpDt$HDL_MetS[((smpDt$HDL < 40 & smpDt$sex == 0) | (smpDt$DYSL_drug1 == 1 | smpDt$DYSL_drug2 == 1 | smpDt$DYSL_drug3 == 1))] <- 1
# Assegna 0 ai soggetti con (HDL > 40 e sex = 0) o (DyslDrug1-2-3 = 1) 
smpDt$HDL_MetS[((smpDt$HDL >= 40 & smpDt$sex == 0) & (smpDt$DYSL_drug1 != 1 & smpDt$DYSL_drug2 != 1 & smpDt$DYSL_drug3 != 1))] <- 0

# Assegna 1 ai soggetti con (HDL < 50 e sex = 1) o (DyslDrug1-2-3 = 1) 
smpDt$HDL_MetS[((smpDt$HDL < 50 & smpDt$sex == 1) | (smpDt$DYSL_drug1 == 1 | smpDt$DYSL_drug2 == 1 | smpDt$DYSL_drug3 == 1))] <- 1
# Assegna 0 ai soggetti con (HDL < 50 e sex = 1) o (DyslDrug1-2-3 = 1) 
smpDt$HDL_MetS[((smpDt$HDL >= 50 & smpDt$sex == 1) & (smpDt$DYSL_drug1 != 1 & smpDt$DYSL_drug2 != 1 & smpDt$DYSL_drug3 != 1))] <- 0



#Tryglicerides
# Assegna 1 ai soggetti con (Tryglicerides < 40 e sex = 0) o (DyslDrug1-2-3 = 1) 
smpDt$TrygliceridesMetS[((smpDt$triglycerides > 150) | (smpDt$DYSL_drug1 == 1 | smpDt$DYSL_drug2 == 1 | smpDt$DYSL_drug3 == 1))] <- 1
# Assegna 0 ai soggetti con (HDL > 40 e sex = 0) o (DyslDrug1-2-3 = 1) 
smpDt$TrygliceridesMetS[!((smpDt$triglycerides > 150) & (smpDt$DYSL_drug1 != 1 & smpDt$DYSL_drug2 != 1 & smpDt$DYSL_drug3 != 1 ))] <- 0

#Definizione Sindrome metabolica
variables <- c("HyperglicemiaMetS", "TrygliceridesMetS", "HypertensionMets", "HDL_MetS")

smpDt$"MetS" = 0
smpDt$MetS[rowSums(smpDt[, variables]) >=2] = 1
write.xlsx(smpDt, paste0(percorso_cartella, "/LA.xlsx"))
```
:::

```{r}
#Selezioniamo i pazienti per cui sono presenti NA nelle variabil della MetS
HyperglicemyMissing = (smpDt[is.na(smpDt$HyperglicemiaMetS),c("glucose_0", "diabetes") ])
HyperglicemyMissing2 = (smpDt[is.na(smpDt$glucose_0),c("glucose_0", "diabetes") ])
HyperglicemyMissing = rbind(HyperglicemyMissing, HyperglicemyMissing2)
# AbdominalObesityMetSMissing = (smpDt[is.na(smpDt$AbdominalObesityMetS), ])
HypertensionMetsMissing = (smpDt[is.na(smpDt$HypertensionMets), c("HypertensionMets","sbp", "dbp", "HYP_drug1", "HYP_drug2", 
                                                                  "HYP_drug3", "HYP_drug4", "HYP_drug5" )])

HDL_MetSMissing = (smpDt[is.na(smpDt$HDL_MetS), c("HDL_MetS", "HDL", "sex", "DYSL_drug1", "DYSL_drug2", "DYSL_drug3" )])
TrygliceridesMetSMissing = (smpDt[is.na(smpDt$TrygliceridesMetS),c("TrygliceridesMetS", "triglycerides","DYSL_drug1", "DYSL_drug2", "DYSL_drug3" ) ])


missings = list("HyperglicemiaMetS" = HyperglicemyMissing,
             "HypertensionMets" = HypertensionMetsMissing,
             "HDL_MetS" = HDL_MetSMissing,
             "TrygliceridesMetS" = TrygliceridesMetSMissing
             )

for (var in names(missings)) {
  missings[[var]][is.na(missings[[var]])] <- "unknown"
}



ps_filt = merge_phyloseq(ps_filt, sample_data(smpDt))

```


```{r}
print("importing Picrust Output for Analysis")
picrust2 = "../results/metagenomics/ExportPicrust2/picrust2_out_pipeline/"
#list.files(picrust2, recursive = TRUE)
```


```{r}
p2_EC = paste0(picrust2, "/EC_metagenome_out/pred_metagenome_unstrat.tsv.gz")
p2_KO = paste0(picrust2, "/KO_metagenome_out/pred_metagenome_unstrat.tsv.gz")
p2_PW = paste0(picrust2, "/pathways_out/path_abun_unstrat.tsv.gz")
```

```{r}
mapfile = "/home/lorenzo/picrust2-2.5.2/picrust2/default_files/description_mapfiles/"
list.files(mapfile, recursive = TRUE)
```

```{r}
mapfile_EC = paste0(mapfile, "/ec_level4_info.tsv.gz")
mapfile_KO = paste0(mapfile, "/ko_info.tsv.gz")
mapfile_PW = paste0(mapfile, "/metacyc_pathways_info.txt.gz")
```

```{r}
mapEC = as.data.frame(fread(mapfile_EC, header = FALSE))
colnames(mapEC) = c("function","description")
mapKO = as.data.frame(fread(mapfile_KO, header = FALSE, sep = "\t"))
colnames(mapKO) = c("function","description")
mapPW = as.data.frame(fread(mapfile_PW, header = FALSE))
colnames(mapPW) = c("pathway","description")
```

```{r}
p2EC = as.data.frame(fread(p2_EC, header = TRUE))
rownames(p2EC) = p2EC$"function"
p2EC = as.matrix(p2EC[,-1])
p2EC = round(p2EC)

p2KO = as.data.frame(fread(p2_KO, header = TRUE))
rownames(p2KO) = p2KO$"function"
p2KO = as.matrix(p2KO[,-1])
p2KO = round(p2KO)

p2PW = as.data.frame(fread(p2_PW,header =TRUE))
rownames(p2PW) = p2PW$"pathway"
p2PW = as.matrix(p2PW[,-1])
p2PW = round(p2PW)
p2Pcopy = data.frame(p2PW, check.names = F)
#colnames(p2PW) = p2PW[1,]
#p2PW = p2PW[2:nrow(p2PW),]
```

```{r}
p2kkko = as.data.frame(t(p2EC))
smpDt = sample_data(ps_filt)
smpDt2 <- as(sample_data(ps_filt), "data.frame")
library(Maaslin2)
# smpDt2$MetS <- as.character(smpDt2$MetS)
# fit_data = Maaslin2(
#     input_data = p2kkko, 
#     input_metadata = smpDt2, 
#     output = "OutputsMaaslin2HDLEC", 
#     fixed_effects = c( "HDL_MetS"))
```


```{r Import metagenomic data, include=FALSE}
tax = data.frame(tax_table(ps), check.names = F)
```


```{python}


p2PW = r.p2Pcopy
tax = r.tax
len(p2PW.index)
p2PW
tax = tax
tax

View(p2PW)
tax = tax.iloc[:len(p2PW.index)]
tax.index = p2PW.index.to_list()
for x in tax.index.to_list():
  for y in tax.columns.to_list():
    tax.loc[x,y] = x

mapPw = r.mapPW
mapPw.index = mapPw.pathway.to_list()

mapPw = mapPw.loc[tax.index.to_list(),:]
tax["Species"] = mapPw["description"].to_list()

```

TrygliceridesMetS
```{r}
tax = py$tax
ps.rel = otu_table(p2Pcopy, taxa_are_rows = T)
#ps.rel <- transform_sample_counts(ps.rel, function(x)100* x / sum(x))
#ps.rel = rarefy_even_depth(ps.rel, sample.size = min(sample_sums(ps.rel)))
#clin_data = py$clin_data

s = sample_data(ps_filt)
s = s[!is.na(s$TrygliceridesMetS),]
ps.rel = merge_phyloseq(otu_table(ps.rel,taxa_are_rows = T), sample_data(s))
taxa_names(ps.rel) =row.names(tax)
s =tax_table(tax)
taxa_names(s)=row.names(tax)

tax_table(ps.rel) = tax_table(s)
tttt = tax_table(ps.rel)
colnames(tttt) = c("Kingdom", "Phylum", "Class", "Order", "Family", "Genus", "Species")
tax_table(ps.rel) =tttt

View(sample_data(ps.rel))

#ps.rel = subset_samples(ps.rel, Group != "to_remove")
#sample_data(ps.rel)$ = factor(sample_data(ps.rel)$Group, ordered = F)
x = taxa_sums(ps.rel)
ps.rel2 = transform_sample_counts(ps.rel, function(x) x / sum(x) )
keepTaxa = (x / sum(x)) > 0.005
minTotRelAbun = 1e-4

keepTaxa = (x / sum(x)) > minTotRelAbun
prunedSet = prune_taxa(keepTaxa, ps.rel)
www =merge_phyloseq(otu_table(ps.rel), tax_table(prunedSet), sample_data(ps.rel))


sample_data(www)$'GRUPPO' = as.factor(sample_data(www)$'TrygliceridesMetS')
www = transform_sample_counts(www, function(x) x /sum(x))


lef_out <- run_lefse(www, group = "GRUPPO", kw_cutoff = 0.05,taxa_rank = "Species", lda_cutoff = 2, strict = c("2"), bootstrap_n = 40)#, norm = "CLR")

lef_out@marker_table$padj = p.adjust(lef_out@marker_table$pvalue, method = "BH")


b2 = plot_ef_bar(lef_out)
plot(b2)

dt = data.frame(otu_table(www), check.names = F)
```

HyperglicemiaMetS
```{r}
tax = py$tax
ps.rel = otu_table(p2Pcopy, taxa_are_rows = T)
#ps.rel <- transform_sample_counts(ps.rel, function(x)100* x / sum(x))
#ps.rel = rarefy_even_depth(ps.rel, sample.size = min(sample_sums(ps.rel)))
#clin_data = py$clin_data

s = sample_data(ps_filt)
s = s[!is.na(s$HyperglicemiaMetS),]
ps.rel = merge_phyloseq(otu_table(ps.rel,taxa_are_rows = T), sample_data(s))
taxa_names(ps.rel) =row.names(tax)
s =tax_table(tax)
taxa_names(s)=row.names(tax)

tax_table(ps.rel) = tax_table(s)
tttt = tax_table(ps.rel)
colnames(tttt) = c("Kingdom", "Phylum", "Class", "Order", "Family", "Genus", "Species")
tax_table(ps.rel) =tttt

View(sample_data(ps.rel))

#ps.rel = subset_samples(ps.rel, Group != "to_remove")
#sample_data(ps.rel)$ = factor(sample_data(ps.rel)$Group, ordered = F)
x = taxa_sums(ps.rel)
ps.rel2 = transform_sample_counts(ps.rel, function(x) x / sum(x) )
keepTaxa = (x / sum(x)) > 0.005
minTotRelAbun = 1e-4

keepTaxa = (x / sum(x)) > minTotRelAbun
prunedSet = prune_taxa(keepTaxa, ps.rel)
www =merge_phyloseq(otu_table(ps.rel), tax_table(prunedSet), sample_data(ps.rel))


sample_data(www)$'GRUPPO' = as.factor(sample_data(www)$'HyperglicemiaMetS')
www = transform_sample_counts(www, function(x) x /sum(x))


lef_out <- run_lefse(www, group = "GRUPPO", kw_cutoff = 0.05,taxa_rank = "Species", lda_cutoff = 2, strict = c("2"), bootstrap_n = 40)#, norm = "CLR")

lef_out@marker_table$padj = p.adjust(lef_out@marker_table$pvalue, method = "BH")


b2 = plot_ef_bar(lef_out)
plot(b2)

dt = data.frame(otu_table(www), check.names = F)
```

HDL_MetS
```{r}
tax = py$tax
ps.rel = otu_table(p2Pcopy, taxa_are_rows = T)
#ps.rel <- transform_sample_counts(ps.rel, function(x)100* x / sum(x))
#ps.rel = rarefy_even_depth(ps.rel, sample.size = min(sample_sums(ps.rel)))
#clin_data = py$clin_data

s = sample_data(ps_filt)
s = s[!is.na(s$HDL_MetS),]
ps.rel = merge_phyloseq(otu_table(ps.rel,taxa_are_rows = T), sample_data(s))
taxa_names(ps.rel) =row.names(tax)
s =tax_table(tax)
taxa_names(s)=row.names(tax)

tax_table(ps.rel) = tax_table(s)
tttt = tax_table(ps.rel)
colnames(tttt) = c("Kingdom", "Phylum", "Class", "Order", "Family", "Genus", "Species")
tax_table(ps.rel) =tttt

View(sample_data(ps.rel))

#ps.rel = subset_samples(ps.rel, Group != "to_remove")
#sample_data(ps.rel)$ = factor(sample_data(ps.rel)$Group, ordered = F)
x = taxa_sums(ps.rel)
ps.rel2 = transform_sample_counts(ps.rel, function(x) x / sum(x) )
keepTaxa = (x / sum(x)) > 0.005
minTotRelAbun = 1e-4

keepTaxa = (x / sum(x)) > minTotRelAbun
prunedSet = prune_taxa(keepTaxa, ps.rel)
www =merge_phyloseq(otu_table(ps.rel), tax_table(prunedSet), sample_data(ps.rel))


sample_data(www)$'GRUPPO' = as.factor(sample_data(www)$'HDL_MetS')
www = transform_sample_counts(www, function(x) x /sum(x))


lef_out <- run_lefse(www, group = "GRUPPO", kw_cutoff = 0.05,taxa_rank = "Species", lda_cutoff = 2, strict = c("2"), bootstrap_n = 40)#, norm = "CLR")

lef_out@marker_table$padj = p.adjust(lef_out@marker_table$pvalue, method = "BH")


b2 = plot_ef_bar(lef_out)
plot(b2)

dt = data.frame(otu_table(www), check.names = F)
```


Hypertension_MetS
```{r}
tax = py$tax
ps.rel = otu_table(p2Pcopy, taxa_are_rows = T)
#ps.rel <- transform_sample_counts(ps.rel, function(x)100* x / sum(x))
#ps.rel = rarefy_even_depth(ps.rel, sample.size = min(sample_sums(ps.rel)))
#clin_data = py$clin_data

s = sample_data(ps_filt)
s = s[!is.na(s$HypertensionMets),]
ps.rel = merge_phyloseq(otu_table(ps.rel,taxa_are_rows = T), sample_data(s))
taxa_names(ps.rel) =row.names(tax)
s =tax_table(tax)
taxa_names(s)=row.names(tax)

tax_table(ps.rel) = tax_table(s)
tttt = tax_table(ps.rel)
colnames(tttt) = c("Kingdom", "Phylum", "Class", "Order", "Family", "Genus", "Species")
tax_table(ps.rel) =tttt

View(sample_data(ps.rel))

#ps.rel = subset_samples(ps.rel, Group != "to_remove")
#sample_data(ps.rel)$ = factor(sample_data(ps.rel)$Group, ordered = F)
x = taxa_sums(ps.rel)
ps.rel2 = transform_sample_counts(ps.rel, function(x) x / sum(x) )
keepTaxa = (x / sum(x)) > 0.005
minTotRelAbun = 1e-4

keepTaxa = (x / sum(x)) > minTotRelAbun
prunedSet = prune_taxa(keepTaxa, ps.rel)
www =merge_phyloseq(otu_table(ps.rel), tax_table(prunedSet), sample_data(ps.rel))


sample_data(www)$'GRUPPO' = as.factor(sample_data(www)$'HypertensionMets')
www = transform_sample_counts(www, function(x) x /sum(x))


lef_out <- run_lefse(www, group = "GRUPPO", kw_cutoff = 0.05,taxa_rank = "Species", lda_cutoff = 2, strict = c("2"), bootstrap_n = 40)#, norm = "CLR")

lef_out@marker_table$padj = p.adjust(lef_out@marker_table$pvalue, method = "BH")


b2 = plot_ef_bar(lef_out)
plot(b2)

dt = data.frame(otu_table(www), check.names = F)
```



MetS
```{r}
tax = py$tax
ps.rel = otu_table(p2Pcopy, taxa_are_rows = T)
#ps.rel <- transform_sample_counts(ps.rel, function(x)100* x / sum(x))
#ps.rel = rarefy_even_depth(ps.rel, sample.size = min(sample_sums(ps.rel)))
#clin_data = py$clin_data

s = sample_data(ps_filt)
s = s[!is.na(s$MetS),]
ps.rel = merge_phyloseq(otu_table(ps.rel,taxa_are_rows = T), sample_data(s))
taxa_names(ps.rel) =row.names(tax)
s =tax_table(tax)
taxa_names(s)=row.names(tax)

tax_table(ps.rel) = tax_table(s)
tttt = tax_table(ps.rel)
colnames(tttt) = c("Kingdom", "Phylum", "Class", "Order", "Family", "Genus", "Species")
tax_table(ps.rel) =tttt

View(sample_data(ps.rel))

#ps.rel = subset_samples(ps.rel, Group != "to_remove")
#sample_data(ps.rel)$ = factor(sample_data(ps.rel)$Group, ordered = F)
x = taxa_sums(ps.rel)
ps.rel2 = transform_sample_counts(ps.rel, function(x) x / sum(x) )
keepTaxa = (x / sum(x)) > 0.005
minTotRelAbun = 1e-4

keepTaxa = (x / sum(x)) > minTotRelAbun
prunedSet = prune_taxa(keepTaxa, ps.rel)
www =merge_phyloseq(otu_table(ps.rel), tax_table(prunedSet), sample_data(ps.rel))


sample_data(www)$'GRUPPO' = as.factor(sample_data(www)$'MetS')
www = transform_sample_counts(www, function(x) x /sum(x))


lef_out <- run_lefse(www, group = "GRUPPO", kw_cutoff = 0.05,taxa_rank = "Species", lda_cutoff = 2, strict = c("2"), bootstrap_n = 40)#, norm = "CLR")

lef_out@marker_table$padj = p.adjust(lef_out@marker_table$pvalue, method = "BH")


b2 = plot_ef_bar(lef_out)
plot(b2)

tmp <- marker_table(lef_out)
df  <- data.frame(tmp, stringsAsFactors = FALSE)

write.csv(
  df,
  file = "../results/lefse_markers_Picrust2_MetS.csv",
  row.names = FALSE
)
```


# ```{r}
# library(ANCOMBC)
# res1 = ancombc2(ps.rel, fix_formula = "Group", p_adj_method = "fdr", group = "Group", global = TRUE, pairwise = TRUE)#, tol = 1e-5,  max_iter = 100, conserve = TRUE)
# res2 = res1$res_pair
# taxonomy_df = tax_table(ps)
# taxonomy_df = data.frame(taxonomy_df)
# taxonomy_df[,"taxon"] = row.names(taxonomy_df)
# res3= merge(taxonomy_df, res2, by  = "taxon")
# ```
# 
# 
# ```{python}
# picOut = r.dt
# picOut = picOut.T
# picOut = picOut.loc[clin_data.index.astype(str).to_list(),:]
# 
# picOut["ipa"] = clin_data["indolepropionate"].to_list()
# 
# picOut =   picOut[picOut["ipa"] != "to_remove"]
# w = ping.pairwise_corr(picOut, columns = "ipa", padjust = "fdr", method = "spearman")
# ```
# 
# 
# ```{r}
# pic_out = py$picOut
# cmp = c()
# pval = c()
# for (col in colnames(pic_out)) {
#   print(col)
#   if (col != "ipa"){
#    a =  wilcox.test(pic_out[,col] ~ pic_out[,"ipa"], pic_out)
#    cmp =append(cmp, col)
#    pval = append(pval, a$p.value)
#   }
#   
# }
# res =cbind(cmp, pval)
# res =data.frame(res, check.names = F)
# 
#   
#   
# res = res[(res[,"pval"]) != "NaN",]
# res["padj"]  = p.adjust(res[,"pval"], method = "fdr")
# ```
# 
# 
# 
# ```{python}
# res = r.res
# 
# strnage = ["PWY-7185", "P241-PWY"]
# res = res.loc[~(res["cmp"]).isin(strnage),:]
# ping.multicomp(res["pval"], method="fdr")
# 
# 
# pd.isnull(res).sum(axis =1)
# 
# np.isnan(res["pval"])
# ping.multicomp(res["pval"], method="fdr")
# 
# np.isnan(res["pval"])
# ```
# 
# 
# ```{r}
# pic_out = py$picOut
# #otuModules =otuModules[otuModules$Group != "to_remove",]
# pic_out2 = pic_out[,1:(ncol(pic_out)-1)]
# pic_out2 = t(pic_out2)
# x = aldex.clr(pic_out2, pic_out[,"ipa"])
# z = aldex.corr(x, pic_out[,"ipa"])
# 
# x_tt = aldex.ttest(x)
# ```




```{r}
library(DESeq2)
#ipa1 = merge_phyloseq(otu_table(ipaq_ps_filt,taxa_are_rows = TRUE), tax_table(ipaq_ps_323), sample_data(ipaq_ps_filt))

tax = py$tax
ps.rel = otu_table(p2PW, taxa_are_rows = T)
#ps.rel <- transform_sample_counts(ps.rel, function(x)100* x / sum(x))
#ps.rel = rarefy_even_depth(ps.rel, sample.size = min(sample_sums(ps.rel)))
#clin_data = py$clin_data



ps.rel = merge_phyloseq(otu_table(ps.rel,taxa_are_rows = T), sample_data(ps))
taxa_names(ps.rel) =row.names(tax)
s =tax_table(tax)
taxa_names(s)=row.names(tax)

tax_table(ps.rel) = tax_table(s)
tttt = tax_table(ps.rel)
colnames(tttt) = c("Kingdom", "Phylum", "Class", "Order", "Family", "Genus", "Species")
tax_table(ps.rel) =tttt

View(sample_data(ps.rel))

#ps.rel = subset_samples(ps.rel, Group != "to_remove")





#sample_data(ps.rel)$Group = factor(sample_data(ps.rel)$Group, ordered = F)
x = taxa_sums(ps.rel)
ps.rel2 = transform_sample_counts(ps.rel, function(x) x / sum(x) )
keepTaxa = (x / sum(x)) > 0.005
minTotRelAbun = 1e-5

keepTaxa = (x / sum(x)) > minTotRelAbun
prunedSet = prune_taxa(keepTaxa, ps.rel)
www =merge_phyloseq(otu_table(round(otu_table(ps.rel))), tax_table(prunedSet), sample_data(ps.rel))
q = run_aldex(www, group ="GRUPPO",taxa_rank = "Species", norm = "TSS", method = "kruskal", pvalue_cutoff = 1)





ps_filt.DEseq = phyloseq_to_deseq2(ps.rel, ~ Group)
ps_filt.DEseq= estimateSizeFactors(ps_filt.DEseq)
ps_filt.DEseq= estimateDispersions(ps_filt.DEseq)

picrust_counts  = counts(ps_filt.DEseq, norm =T)
#ps_V_vs_VI_filt.DEseq = varianceStabilizingTransformation(ps_V_vs_VI_filt.DEseq)
#dispersions(ps_filt.DEseq) =mcols(ps_filt.DEseq)$dispGeneEst
#dds_r <- nbinomWaldTest(ps_filt.DEseq)
diagdds = DESeq(ps_filt.DEseq, test="Wald", fitType="parametric" )
#res = results(diagdds, name = "indolepropionate", pAdjustMethod = "holm")
res = results(diagdds, cooksCutoff = F,contrast = c("Group", "High-IPA", "Low-IPA"),pAdjustMethod = "holm")
sigtab = as(res, "data.frame")
sigtab =cbind(as(sigtab, "data.frame"), tax_table(ps.rel))

alpha = 0.05
  sigtab = sigtab[sigtab$pvalue <= 1.745242e-04
,]
("ggplot2")
theme_set(theme_bw())
scale_fill_discrete <- function(palname = "Set1", ...) {
    scale_fill_brewer(palette = palname, ...)
}
# Phylum order
x = tapply(sigtab$log2FoldChange, sigtab$Species, function(x) max(x))
x = sort(x, TRUE)
sigtab$Species = factor(as.character(sigtab$Species), levels=names(x))
# Genus order
x = tapply(sigtab$log2FoldChange, sigtab$Species, function(x) max(x))
x = sort(x, TRUE)
sigtab$Species = factor(as.character(sigtab$Species), levels=names(x))
sigtab = sigtab[sigtab$Species != "NA",]

library(RColorBrewer)
    cols <- rev(brewer.pal(3, 'RdYlBu'))

p = ggplot(sigtab, aes(y=Species, x=log2FoldChange, colour =padj)) + geom_point(size= 5) +
  theme(axis.text.x = element_text(angle = -0, hjust = 0, vjust=0.5, size = 7.5)) + scale_color_gradient2(low = "blue", high = "darkred", mid = "darkviolet", midpoint = 0.015)#scale_colour_gradient(colours = cols)

p
b2 + p
p
```
IMPORT OTU COUNTS NORMALIZED BY DESEQ


DATA IMPORT AND PREPARATION
@@@@@@@@@@@@@@@@@@@@@@@@@@@@@@@@@@@@@@@@@@@@@
Preparing data with python
Importiamo dati di clinica e metabolomica; il dataframe di dati clinici è ordinato con l'ordine dei dati metabolomici
```{python}
py_path = "/home/lorenzo/Downloads/WGCNA_Tutorial/"
clindt = pd.read_csv(py_path + "docs/clinica/floromidia_clinical_data_2018_LAcp.csv", index_col = 0)
clindt.index = clindt.index.astype(str).to_list()

##Selezioniamo solo i pazienti di cui abbiamo info cliniche
helmdata  = pd.read_csv(py_path + "docs/metabolomica/HELM_all_samps.csv", index_col = 0)
helm_original = helmdata.copy()
helmdata = helmdata.loc[:,"1":].T
#helmdata = helmdata.loc[helmdata.index.isin(clindt.index),:]

path = "/home/lorenzo/Downloads/WGCNA_Tutorial/docs/"
trascrittomica = pd.read_csv(path + "trascrittomica/gene_expr_source.csv", index_col=0, low_memory=False) 
trascrittomica.drop("genedescription", axis=1, inplace= True)
trascrittomica.columns = trascrittomica.columns.astype(int).to_list()
trascrittomica = trascrittomica.T

n37_samps = trascrittomica.index.astype(str).to_list()
helmdata= helmdata.loc[n37_samps,:]

#Rimozione indolepropionate dai dati di metabolomica per inserirlo nel file di dati clinici
clindt = clindt.loc[helmdata.index.to_list()]
clindt["indolepropionate"] = helmdata["indolepropionate"].to_list()
#helmdata.drop(["indolepropionate"], axis = 1, inplace = True)
clindt.drop([ "Diabetes", "Hypertension", "US Steatosis", "CVD", "sex"], axis = 1, inplace = True)
```

Preparing data with python
Importiamo dati di clinica e metabolomica; il dataframe di dati clinici è ordinato con l'ordine dei dati metabolomici
```{python}
clin_data = pd.read_csv("/home/lorenzo/Downloads/WGCNA_Tutorial/docs/clinica/floromidia_clinical_data_2018_LAcp.csv", index_col = 0)

helm_data = pd.read_csv("/home/lorenzo/Downloads/WGCNA_Tutorial/docs/metabolomica/HELM_all_samps.csv", index_col = 0)
helm_data = helm_data.loc[:,"1":]
helm_data = helm_data.T
helm_data = helm_data.loc[clin_data.index.astype(str).to_list()]

trascrittomica = pd.read_csv("/home/lorenzo/Downloads/WGCNA_Tutorial/docs/trascrittomica/gene_expr_source.csv", index_col=0, low_memory=False) 
trascrittomica.drop("genedescription", axis=1, inplace= True)
trascrittomica.columns = trascrittomica.columns.astype(int).to_list()
trascrittomica = trascrittomica.T

###ELIMINAZIONE DEGLI OUTLIERS risultanti dal clustering WGCNA
outliers =["a"]# [55, 15, 21, 26, 66]
trascrittomica = trascrittomica.loc[~trascrittomica.index.isin(outliers),:]


##EXPORT FILE DA FILTRARE SU EXPRESSANALYST
n37_samps = trascrittomica.index.astype(str).to_list()
helm_data = helm_data.loc[n37_samps,:]
clin_data = clin_data.loc[trascrittomica.index.to_list()]


t1, t3 = helm_data.indolepropionate.quantile([0.33,0.66])
clin_data["ipa_quartiles"] = ["q1" if x <= t1 else "q3" if x >= t3 else "q2" for x in helm_data.indolepropionate.to_list()]
#clin_data = clin_data[clin_data["ipa_quartiles"] != "q2"]

categ_vars = ["sex", "US Steatosis",	"Diabetes",	"Hypertension",	"CVD", "ipa_quartiles"]
clin_quant = clin_data.loc[:,~clin_data.columns.isin(categ_vars[:-1])]
```
@@@@@@@@@@@@@@@@@@@@@@@@@@@@@@@@@@@@@@@@@@@@


!!!!!!  ASSOCIAZIONE TRA MEs MODULI e TRATTI CLINICI SIGNIFICATIVI !!!!!!
```{python}
clin_quant.columns
sigTraits = ["BMI", "Oggt90", "Waist", "Hip", "HBA1c", "TNF_a", "DBP", "FPG", "HOMA-IR"]
clin_quants = clin_quant[sigTraits]
```

```{python}
modules = ["MEred", "MEblue"]
mes = pd.read_csv("/home/lorenzo/Downloads/WGCNA_Tutorial/docs/code_generated/MEs.csv", index_col = 0)
mes = mes[modules]
clin_quants
mes = mes.loc[clin_quants.index]
merged = pd.merge(mes, clin_quants, left_index = True, right_index = True)
f = ping.pairwise_corr(merged, columns = [sigTraits, []], padjust ="fdr")
```
@@@@@@@@@@@@@@@@@@@@@@@@@@@@@@@@@@@@@@@@@@@@@


Data import for Metagenomic
@@@@@@@@@@@@@@@@@@@@@@@@@@@@@@@@@@@@@@@@@@@@
```{python}
path = "~/Downloads/WGCNA_Tutorial/docs/"
clin_data = pd.read_csv(path + "clinica/floromidia_clinical_data_2018_LAcp.csv", index_col = 0)

metab_data = pd.read_csv(path + "metabolomica/HELM_all_samps.csv", index_col=0)
metab_data = metab_data.loc[:,"1":].T
metab_data = metab_data.loc[~metab_data.index.isin(["64","65", "3", "39", "41"]),]


clin_data = clin_data.loc[metab_data.index.astype(int).to_list()]

clin_data["indolepropionate"] = metab_data.indolepropionate.to_list()
q1, q3 = clin_data["indolepropionate"].quantile([0.33, 0.66])
clin_data["Group"] = ["High-IPA" if x >= q3 else "Low-IPA" if x <= q1 else "to_remove" for x in clin_data["indolepropionate"].to_list()]


genedata = pd.read_csv(path + "trascrittomica/gene_expr_source.csv", index_col = 0)

#metab_data.loc[~metab_data.index.isin(genedata.columns.to_list()),:]
```

Import metagenomic data
```{r Import metagenomic data, include=FALSE}
ps<-import_qiime2("~/Downloads/WGCNA_Tutorial/docs/metagenomica/table.qza",
                  taxa_qza = "~/Downloads/WGCNA_Tutorial/docs/metagenomica/taxonomy.qza",
                  sam_tab = NULL,
                  tree_qza = "~/Downloads/WGCNA_Tutorial/docs/metagenomica/rooted_tree.qza",
                  refseq_qza = "~/Downloads/WGCNA_Tutorial/docs/metagenomica/rep-seqs.qza")

#import metadata
#metadata <-read.delim("Documents/fecal/sample_data_28.txt", row.names=1, sep = ",")
#etadata <-read.delim("Documents/fecal/sample_data_complete.txt", row.names=1, sep = ",", header = T)
#dems <- colnames(metadata[,(length((colnames((metadata))))-34):length(metadata)])
ps_sample_data =sample_data(py$clin_data)
ps_sample_data[!row.names(ps_sample_data) %in% c("64", "65"),]
ps = merge_phyloseq(ps, ps_sample_data)

#Filtering samples
#ipaq_ps <- subset_samples(ps, Group != "na")
sample_data(ps)$Group = factor(sample_data(ps)$Group, levels = c("Low-IPA","High-IPA", "to_remove") )
sample_data(ps)$Group = ordered(sample_data(ps)$Group, levels =c("High-IPA", "Low-IPA", "to_remove"))
```

data import for metagenomic
```{r Filter NA in Phylum, include=FALSE}
#ipaq_ps_filt <- subset_samples(ps, Group != "to_remove")

ipaq_ps_filt <- subset_taxa(ps, !is.na(Phylum))
#ipaq_ps_filt <- subset_samples(ipaq_ps_filt, Group != "to_remove")
```

import filtered normalized data
```{python}
otu_filt_norm = pd.read_csv("/home/lorenzo/Downloads/WGCNA_Tutorial/docs/metagenomica/MicrobiomeAnalyst/data_normalized.csv", index_col=0)
#otu_filt_norm = pd.read_csv("/home/lorenzo/Downloads/data_normalized.csv", index_col = 0)
```

```{r}
new_otu_tab = otu_table(py$otu_filt_norm, taxa_are_rows = TRUE)
ipaq_ps_323 = merge_phyloseq(otu_table(new_otu_tab,taxa_are_rows = TRUE), tax_table(ipaq_ps_filt), sample_data(ipaq_ps_filt),phy_tree(ipaq_ps_filt), refseq((refseq(ipaq_ps_filt))))
```
appling filtering
```{r}
ipa1 = merge_phyloseq(otu_table(ipaq_ps_filt,taxa_are_rows = TRUE), tax_table(ipaq_ps_323))
```

prepare dataframe
```{r Filter NA in Phylum, include=FALSE}
otuTab = data.frame(otu_table(ipa1), check.names = F)
taxTab = data.frame(tax_table(ipa1), check.names = F)
```
@@@@@@@@@@@@@@@@@@@@@@@@@@@@@@@@@@@@@@@@@@@@@@@@@@

correlation analysis OTU and modules
@@@@@@@@@@@@@@@@@@@@@@@@@@@@@@@@@@@@@@@@@@@@@@@@@
```{python}
otuTab = r.otuTab
otuTab = otuTab.T
otuTab.index = otuTab.index.astype(int)
#taxTab = pd.read_csv("/home/lorenzo/Downloads/WGCNA_Tutorial/docs/code_generated/tax_tab.csv", index_col = 0)
taxTab = r.taxTab
```

```{python}
otu_modules = pd.merge(mes, otuTab, left_index =True, right_index = True)
wi = ping.pairwise_corr(otu_modules, columns = [modules, []], padjust ="fdr", method = "spearman")

otu_modules["Group"] = clin_data.loc[otu_modules.index.to_list(),:].Group.to_list()
```


Aldex-correlation
```{r}
otuModules = py$otu_modules
otuModules =otuModules[otuModules$Group != "to_remove",]
otuModules2 = otuModules[,3:(ncol(otuModules)-1)]
otuModules2 = t(otuModules2)
x = aldex.clr(otuModules2, otuModules[,"Group"])
z = aldex.ttest(x, paired.test = F)

x_tt = aldex.ttest(x)
```


ANCOMBC
@@@@@@@@@@@@@@@@@@@@@@@@@@@@@@@@@@@@@@@@@@
```{r}
ps
ps.cp = ps
sample_data(ps)

```


```{r}
smpDt = data.frame(sample_data(ps.cp), check.rows = F, check.names = F)
```

```{python}
smpDt = r.smpDt
smpDt
wawa = mes.loc[smpDt.index.astype(int).to_list()]
smpDt["MEred"] = wawa["MEred"].to_list()
smpDt["MEblue"] = wawa["MEblue"].to_list()

q1, q3 = smpDt["indolepropionate"].quantile([0.33, 0.66])
smpDt["Group"] = ["High" if x >= q3 else "Low" if x <= q1 else "to_remove" for x in smpDt["indolepropionate"].to_list()]


```

```{r}
smpDt =py$smpDt
sample_data(ps.cp) = smpDt
sample_data(ps.cp)

#ps.cp = subset_samples(ps.cp, Group != "to_remove")
```

```{r}
# library(ANCOMBC)
# res1 = ancombc2(ps.cp, fix_formula = "Group", p_adj_method = "fdr", global = F, pairwise = F)#, tol = 1e-5,  max_iter = 100, conserve = TRUE)
# res2 = res1$res
# taxonomy_df = tax_table(ps)
# taxonomy_df = data.frame(taxonomy_df)
# taxonomy_df[,"taxon"] = row.names(taxonomy_df)
```

```{r}
# ps
# ps.cp = ps
# sample_data(ps)
# res1 = ancombc2(ps, fix_formula = "GRUPPO", p_adj_method = "fdr", group = "GRUPPO", global = TRUE, pairwise = TRUE)#, tol = 1e-5,  max_iter = 100, conserve = TRUE)
# res2 = res1$res
# taxonomy_df = tax_table(ps)
# taxonomy_df = data.frame(taxonomy_df)
# taxonomy_df[,"taxon"] = row.names(taxonomy_df)
# res3= merge(taxonomy_df, res2, by  = "taxon")
```
@@@@@@@@@@@@@@@@@@@@@@@@@@@@@@@@@@@@@@@@@@


DESeq
@@@@@@@@@@@@@@@@@@@@@@@@@@@@@@@@@@@@@@@@@@@@@

IPA - terziles 
```{r}
library(DESeq2)
ipa1 = merge_phyloseq(otu_table(ipaq_ps_filt,taxa_are_rows = TRUE), tax_table(ipaq_ps_323), sample_data(ipaq_ps_filt))
ps.filt.DESeq.cp = ipa1
otu_table(ps.filt.DESeq.cp) = otu_table(ps.filt.DESeq.cp) +1
sample_data(ps.filt.DESeq.cp)$Group = factor(sample_data(ps.filt.DESeq.cp)$Group, ordered  =F) 

ps_filt.DEseq = phyloseq_to_deseq2(ps.filt.DESeq.cp, ~Group)
gm_mean = function(x, na.rm=TRUE){
  exp(sum(log(x[x > 0]), na.rm=na.rm) / length(x))
}
geoMeans = apply(counts(ps_filt.DEseq), 1, gm_mean)

ps_filt.DEseq= estimateSizeFactors(ps_filt.DEseq, geoMeans = geoMeans)
ps_filt.DEseq= estimateDispersions(ps_filt.DEseq)

rld2<-rlogTransformation(ps_filt.DEseq, blind=FALSE)
rlogMat2<-assay(ps_filt.DEseq)

otu_counts = (counts(ps_filt.DEseq, norm =T))#, blind =F,  nsub=nrow(ps_filt.DEseq)))


#ps_V_vs_VI_filt.DEseq = varianceStabilizingTransformation(ps_V_vs_VI_filt.DEseq)
diagdds = DESeq(ps_filt.DEseq, test="Wald", fitType="parametric" )
res = results(diagdds, cooksCutoff = F,contrast = c("Group", "High-IPA", "Low-IPA"),pAdjustMethod = "fdr")
sigtab = as(res, "data.frame")
sigtab =cbind(as(sigtab, "data.frame"), tax_table(ps.filt.DESeq.cp))
sigtab[is.na(sigtab$padj),] <- 1
  
  #write.xlsx(sigtab,file = "~/Downloads/WGCNA_Tutorial/cross-omics/DESeq_IPA-Terziles.xlsx", sheetName = "ipa-terziles", append = T )
  
alpha = 0.05
  sigtab = sigtab[sigtab$padj <= 0.05,]
("ggplot2")
theme_set(theme_bw())
scale_fill_discrete <- function(palname = "Set1", ...) {
    scale_fill_brewer(palette = palname, ...)
}
# Phylum order
x = tapply(sigtab$log2FoldChange, sigtab$Phylum, function(x) max(x))
x = sort(x, TRUE)
sigtab$Phylum = factor(as.character(sigtab$Phylum), levels=names(x))
# Genus order
x = tapply(sigtab$log2FoldChange, sigtab$Genus, function(x) max(x))
x = sort(x, TRUE)
sigtab$Genus = factor(as.character(sigtab$Genus), levels=names(x))
sigtab = sigtab[sigtab$Genus != "NA",]
p = ggplot(sigtab, aes(x=Genus, y=log2FoldChange, color=Phylum)) + geom_point(size=3) +
  theme(axis.text.x = element_text(angle = -90, hjust = 0, vjust=0.5, size = 7.5))
  
  #write.csv(sigtab,file = paste0("~/Downloads/GUT_EB2021-22/results/DESeq_alimentazione/DESeq_alimenti_", col, ".csv"))
#ggsave(p, device = "png",file = paste0("~/Downloads/WGCNA_Tutorial/cross-omics/DESeq_IPA-Terziles", ".png"), width = 12)
```


```{r}
counts3["ECASYN-PWY",]
counts3["ENTBACSYN-PWY",]
counts3["LPSSYN-PWY",]
counts4 = data.frame(otu_counts , check.names = F)
counts5 = data.frame(picrust_counts, check.names = F)
```


```{python}
counts2 = r.counts4
counts3 = r.counts5
infl_ptws = ["ECASYN-PWY", "ENTBACSYN-PWY", "LPSSYN-PWY"]
counts3_new = counts3.loc[infl_ptws]
counts2
conc = pd.concat([counts2, counts3_new])
conc = conc.T
zeus =ping.pairwise_corr(conc, columns = [infl_ptws,[]], method ="pearson", padjust = "holm")


zeus = zeus.loc[zeus["p-corr"] <= 0.05,:]

```

```{r}
taxData = tax_table(ipaq_ps_323)
taxData =data.frame(taxData, check.names = F)
```

```{python}
taxData = r.taxData

taxonomy =taxData.loc[zeus.Y.to_list()]

taxonomy
zeus  
taxonomy

ress =(pd.merge(zeus, taxonomy, left_on = "Y", right_index =True ))

ress["x+y"] = ress["X"] + ress["Y"]


poiana = ress.loc[ress["x+y"].duplicated(keep = "last").to_list(),:]
poiana = poiana.loc[poiana["x+y"].duplicated(keep = "last").to_list(),:]

poiana.to_excel("/home/lorenzo/Downloads/WGCNA_Tutorial/correlazioni-Picrust_OTU2.xlsx", engine = "openpyxl", sheet_name ="fdr")
```

```{python}
# cell_fractions
# conc
# cell_fractions = cell_fractions.loc[conc.index.astype(int).to_list(),:]
# 
# cell_fractions.index = cell_fractions.index.astype(str)
# 
# conc2 = pd.merge(conc, cell_fractions, left_index = True, right_index = True)
# 
# 
# datone = ping.pairwise_corr(conc2, columns = [cell_fractions.columns.to_list(),[]],method ="spearman", padjust ="fdr")
# 
# 
# 
# ress =(pd.merge(datone, taxonomy, left_on = "Y", right_index =True ))
```
